【裁判字號】    97,易,2591
【裁判日期】    971114
【裁判案由】    竊盜
【裁判全文】
臺灣板橋地方法院刑事判決              97年度易字第2591號
公  訴  人  臺灣板橋地方法院檢察署檢察官
被      告  甲○○
                      樓
                    （另案於臺灣臺北監獄臺北分監執行中）
上列被告因竊盜案件，經檢察官提起公訴（97年度偵字第19135
、19900 號），本院判決如下：
    主  文
甲○○攜帶兇器竊盜，處有期徒刑柒月。又攜帶兇器竊盜，處有
期徒刑捌月，扣案之榔頭、鐵鑿子各壹支、手套壹雙均沒收。應
執行有期徒刑壹年貳月，扣案之榔頭、鐵鑿子各壹支、手套壹雙
均沒收。
其餘被訴竊盜部分無罪。
    事  實
一、甲○○分別意圖為自己不法之所有及基於損壞他人之物之犯
    意，先後為下列犯行：
  (一)於民國97年7 月3 日凌晨2 時許，在臺北縣土城市○○路6
    之1 號前，以自備之扳手（事後已丟棄而未扣案）拆卸乙○○所有車號8HE-180 號重型機車車牌1 面而竊取之，得手後
    將該車牌懸掛於自己使用之車號J5T-208 號重型機車上。
  (二)於97年7 月3 日凌晨3 時許，攜帶其所有之榔頭、鐵鑿子各
    1 支、手套1 雙，騎乘上開懸掛8HE-180 號車牌之機車前往
    位於臺北縣土城市○○路380 巷1 號之德霖技術學院，戴上
    手套後，以上開榔頭、鐵鑿子撬開卸下而竊取該校內樓梯之
    階梯防滑銅條7 條，並以此方式損壞該校上開樓梯，足以生
    損害於德霖技術學院。嗣甲○○得手後尚未離開現場時，為
    德霖技術學院職員丙○○發現而報警查獲。
二、案經臺北縣政府警察局土城分局報請臺灣板橋地方法院檢察
    署（下稱板橋地檢署）檢察官偵查起訴。
    理  由
壹、按被告甲○○所犯係刑事訴訟法第376 條第2 款所列之罪之
    案件，依同法第284 條之1 規定，第一審得由法官獨任進行
    審判程序，合先敘明。
貳、有罪部分：
一、上揭犯罪事實，業據被告於警、偵訊及本院審理時坦承不諱
    ，核與證人即被害人乙○○、證人丙○○於警詢時證述之情
    節相符，並有贓物認領保管單2 紙、現場照片10張附卷及榔
    頭、鐵鑿子各1 支、手套1 雙扣案可稽（證人乙○○、丙○○警詢所述及卷附贓物認領保管單2 紙，均屬被告以外之人
    於審判外之言詞或書面陳述，而公訴人及被告就上開言詞、
    書面陳述，於本院調查證據時知有刑事訴訟法第159 條第1
    項不得為證據之情形，均未於言詞辯論終結前聲明異議，視
    為同意作為證據，本院審酌該等言詞、書面陳述作成之情形
    均屬正常，並無何違背法定程序或不當之情形，且與待證事
    實相關，認適當作為證據，故上開言詞或書面陳述依刑事訴
    訟法第159 條之5 之規定，均具有證據能力），足認被告前
    開自白與事實相符，本件事證明確，被告犯行堪予認定。
二、按刑法第321 條第1 項第3 款之攜帶兇器竊盜罪，係以行為
    人攜帶兇器竊盜為其加重條件，此所謂兇器，其種類並無限
    制，凡客觀上足對人之生命、身體、安全構成威脅，具有危
    險性之兇器均屬之，且祇須行竊時攜帶此種具有危險性之兇
    器為已足，並不以攜帶之初有行兇之意圖為必要，最高法院
    79年台上字第5253號判例意旨可資參照。查被告於竊取車牌
    時係攜帶扳手1 支，竊取階梯防滑銅條時係攜帶榔頭、鐵鑿
    子各1 支，業據被告坦承在卷，而扳手、榔頭及鐵鑿子均為
    金屬製品，質地堅硬，客觀上足以殺傷人生命、身體，顯係
    具有危險性之兇器。是核被告所為，事實(一)部分係犯刑法第
    321 條第1 項第3 款之攜帶兇器竊盜罪；事實(二)部分係犯刑
    法第321 條第1 項第3 款攜帶兇器竊盜罪及同法第354 條毀
    損罪。關於事實(二)部分，被告以一行為同時竊取上開樓梯之
    階梯防滑銅條及損壞樓梯，為想像競合犯，應從一重之攜帶
    兇器竊盜罪論處。被告前揭毀損犯行雖未據檢察官起訴，然
    與前開經本院論罪科刑之事實(二)部分竊盜犯行有想像競合犯
    之裁判上一罪關係，前已述及，自為本件起訴效力所及，本
    院應併予審究，併此敘明。爰審酌被告曾於96年間另犯竊盜
    案件，經臺灣臺北地方法院以96年度簡字第4110號判處拘役
    50日確定（未構成累犯），此有臺灣高等法院被告前案紀錄
    表在卷可按，竟仍不知警惕，再次犯本案2 件竊盜罪，任意
    竊取、損壞他人之財物，行為實有不當，惟念其犯後坦承犯
    行，態度尚可，所竊得之物品均已為警查獲而發還被害人，
    及被告犯罪動機、目的、手段等一切情狀，分別量處如主文
    所示之刑，並定其應執行之刑，以資懲儆。扣案之榔頭、鐵
    鑿子各1 支及手套1 雙，均為被告所有且供其犯事實(二)犯行
    所用之物，業據被告於警詢及本院審理時坦承在卷，均依刑
    法第38條第1 項第2 款規定宣告沒收。
、無罪部分：
一、公訴意旨略以：被告甲○○意圖為自己不法之所有，於97年
    5 月29日向不知情之沈柏穎承租車號0962-NM 號自小貨車後
    ，旋於翌日（30日，起訴書誤載為同日，業經公訴人於本院
    審理時當庭更正）凌晨3 時50分至同日4 時20分許，在臺北
    縣土城市○○路380 巷1 號之「德霖技術學院」實習工廠機
    械二廠內，趁無人注意之際，徒手竊取該工廠內擺放之軟鋼
    條223 支、鋁材66支，得手後放置於上開自小貨車上，載往
    他處銷贓。因認被告涉犯刑法第320 條第1 項竊盜罪嫌。
二、按犯罪事實應依證據認定之，無證據不得認定其犯罪事實。
    不能證明被告犯罪者，應諭知無罪之判決，刑事訴訟法第
    154 條第2 項、第301 條第1 項前段分別定有明文。次按事
    實之認定，應憑證據，如未能發現相當證據，或證據不足以
    證明，自不能以推測或擬制之方法，以為裁判基礎，最高法
    院40年台上字第86號判例參照。而依刑事訴訟法第161 條第
    1 項之規定：檢察官就被告犯罪事實，應負舉證責任，並指
    出證明之方法。因此，檢察官對於起訴之犯罪事實，應負提
    出證據及說服之實質舉證責任。倘其所提出之證據，不足為
    被告有罪之積極證明，或其指出證明之方法，無從說服法院
    以形成被告有罪之心證，基於無罪推定之原則，自應為被告
    無罪判決之諭知，最高法院92年台上字第128 號判例要旨足
    參。
三、本件公訴人認被告涉犯上開竊盜犯行，無非係以：(一)被告自
    承曾於97年5 月30日凌晨3 時50分許駕駛車號0962-NM 號自
    小貨車進入德霖技術學院，並於同日4 時20分許駕車離去之
    事實；(二)證人丙○○證述德霖技術學院之監視器拍攝到車號
    0962-NM 自小貨車於上開時間進出該校等語；(三)證人即德霖
    技術學院工廠技術員黃彬鐘證述於97年5 月30日上午發現放
    置於該校機械二廠材料室之軟鋼條約223 支、鋁材約66支失
    竊等語；(四)證人即車號0962-NM 號自小貨車車主沈柏穎、證
    人即被告友人鐘奕翔證述上開自小貨車係被告向沈柏穎租用
    等語；(五)卷附汽車租借合約書1 紙、監視錄影光碟1 片、上
    開自小貨車照片（起訴書誤載為監視錄影翻拍照片）4 張、
    德霖技術學院機械二廠失竊前後料架照片5 張、失竊地點照
    片16張、失竊地點現場圖1 紙、失竊物品估算表1 紙等件，
    資為論罪依據。
四、訊據被告堅詞否認曾於上開時、地竊取軟鋼條223 支、鋁材
    66支，辯稱：因為德霖技術學院比較安靜，伊有精神疾病，
    不舒服時常常會去德霖技術學院休息，97年5 月30日凌晨自
    己一個人開車到德霖技術學院只是去休息，沒有偷東西，伊
    從事清潔工作，承租上開自小貨車本來是要搬清潔工作後的
    廢棄物，但後來沒有搬，因為臨時不搬了，是人家打電話叫
    伊去搬伊才會去搬等語。經查：
  (一)被告曾於97年5 月30日凌晨3 時50分許駕駛向沈柏穎承租之
    車號0962-NM 號自小貨車進入德霖技術學院，並於同日4 時
    20分許駕車離開之事實，業據被告坦承不諱，而證人丙○○
    曾於警、偵訊時證述：本件發現失竊後調閱德霖技術學院監
    視器，發覺於97年5 月30日凌晨3 時50分許，該校電子館前
    監視器拍到車號0962-NM 號自小貨車往機械二廠方向行駛，
    於同日凌晨4 時20分許，該校營建系門前監視器拍到上開自
    小貨車朝校門方向行駛，當日0 時到6 時之間，只有該輛自
    小貨車進入德霖技術學院，因而懷疑該車涉及本件竊案等語
    （見板橋地檢署97年度偵字第19135 號偵查卷〈下稱偵一卷
    〉第6-9 、47-48 頁），證人沈柏穎則於警詢時證稱：車號
    0962-NM 號自小貨車是伊所有，放在租車公司供他人租借使
    用，被告有向伊承租該車，租期為97年5 月29日20時35分至
    翌日（30日）20時35分，該車歸還時間為97年5 月30日19時
    23分等語（見偵一卷第20-21 頁），證人鐘奕翔亦於警詢時
    證稱：伊曾幫被告向租車公司租車，後來被告告訴伊他自己
    去車行換了1 輛自小貨車（車號0962-NM 號），不知道被告
    換車做何用途等語（見偵一卷第24-26 頁），此外，並有汽
    車租借合約書影本1 紙、上開自小貨車照片4 張（見偵一卷
    第28、36-37 頁）及監視錄影光碟1 片附卷可稽；又證人黃
    彬鐘於97年5 月30日上午發現德霖技術學院實習工廠機械二
    廠材料室存放之軟鋼條約223 支、鋁材約66支遭竊之事實，
    亦據證人黃彬鐘於警、偵訊時證述明確（見偵一卷第4-5 、
    46-47 頁），復有德霖技術學院機械二廠失竊前後料架照片
    5 張、失竊地點照片16張、失竊地點現場圖1 紙（見偵一卷
    第38-40 頁及本院卷）在卷可憑，固均堪認屬實。惟證人黃
    彬鐘已於本院審理時到庭證稱：伊是德霖技術學院工廠的技
    術員，97年5 月30日上午9 點半到10點之間，伊發現該校機
    械廠材料室有物品不見，失竊物品內容詳如伊以前提出的「
    機械二廠失竊物品估算表」所示（偵一卷第51頁，即軟鋼條
    約223 支、鋁材約66支，共計重量約為2482公斤），伊確定
    這些物品在97年5 月26日還存在，27、28日這些物品應該也
    還在，29日伊就不確定了，這些物品不會天天去清點，有學
    生上課才會去拿，學校有分日間部及夜間部，日間部上課時
    間最晚到下午4 點45分，夜間部最晚到晚上9 點45分，1 個
    人要在30分鐘內獨力完成這些物品的偷竊比較困難，依伊的
    經驗應該要2 個人以上，如果沒有車，這些失竊物品不可能
    運得走，97年5 月30日凌晨學校監視器拍到被告自小貨車的
    畫面不是很清楚，該車車斗有用類似帆布的東西蓋住，看不
    到車子裡有無載東西等語（見本院97年10月29日審判筆錄）
    ；由證人黃彬鐘上開證詞可知，其不能確定上開物品是否係
    在97年5 月30日0 時至6 時之間失竊，亦即無法排除該等物
    品係於其他時間（97年5 月28日晚間學生下課後、29日全天
    或30日上午6 時至9 時30分之間）失竊之可能，則證人黃彬
    鐘、丙○○既未親眼目睹被告有竊取上開軟鋼條、鋁材之行
    為，德霖技術學院亦非除被告外，他人均無法開車進入之處
    ，實難僅憑被告曾於97年5 月30日凌晨3 時50分許駕駛前開
    自小貨車進入德霖技術學院，於同日4 時20分許駕車離開，
    且97年5 月30日0 時至6 時之間除被告所駕車輛外並無其他
    車輛進入德霖技術學院，遽認上開物品係被告所竊取。
  (二)依上說明，公訴人所舉之證據尚不足以證明被告確有上開竊
    盜犯行，此外，復查無其他積極證據足資認定被告確有公訴
    人所指之本件竊盜犯行，此部分既不能證明被告犯罪，揆諸
    前開法條規定及判例意旨，依法自應為被告無罪之諭知。
據上論斷，應依刑事訴訟法第284 條之1 、第299 條第1 項前段
、第301 條第1 項前段，刑法第321 條第1 項第3 款、第354 條
、第55條、第51條第5 款、第38條第1 項第2 款，判決如主文。
本案經檢察官黃明絹到庭執行職務。
中    華    民    國    97    年    11    月    14    日
                  刑事第二十庭  法  官  楊筑婷
上列正本證明與原本無異。
如不服本判決，應於判決送達後10日內敘明上訴理由，向本院提
出上訴狀 (應附繕本)，上訴於臺灣高等法院。其未敘述上訴理
由者，應於上訴期間屆滿後20日內向本院補提理由書「切勿逕送
上級法院」。
中    華    民    國    97    年    11    月    14    日
                                書記官  林怡君
附錄本案判決論罪科刑法條：
中華民國刑法第321條
犯竊盜罪而有左列情形之一者，處6 月以上、5 年以下有期徒刑
：
一、於夜間侵入住宅或有人居住之建築物、船艦或隱匿其內而犯
    之者。
二、毀越門扇、牆垣或其他安全設備而犯之者。
三、攜帶兇器而犯之者。
四、結夥三人以上而犯之者。
五、乘火災、水災或其他災害之際而犯之者。
六、在車站或埠頭而犯之者。
前項之未遂犯罰之。


司法院資訊處製作；財團法人民間司法改革基金會備份。
